【裁判字號】    92,交上訴,98
【裁判日期】    920910
【裁判案由】    公共危險等
【裁判全文】
臺灣高等法院高雄分院刑事判決                    九十二年度交上訴字第九八號
    上訴人即被告  乙○○
右上訴人因公共危險等案件，不服臺灣高雄地方法院九十一年度交訴字第一五二號中
華民國九十二年六月三十日第一審判決（起訴案號：臺灣高雄地方法院檢察署九十一
年度偵字第二三七三號），提起上訴，本院判決如左：
      主  文
原判決撤銷。
乙○○因過失傷害人，處拘役貳拾日；又駕駛動力交通工具肇事，致人受傷而逃逸，
處有期徒刑陸月，如易科罰金，均以參佰元折算壹日。緩刑參年。
      事  實
一、乙○○於民國九十年十一月四日上午九時許，駕駛車牌號碼ＸＰ—○五一八號自
    用小客車，沿高雄縣林園鄉○○村○○路二一六巷左轉仁愛路行駛，途經該巷與
    仁愛路交岔口時，原應注意汽車行駛至無號誌之交叉路口，支線道車應暫停讓幹
    線道車先行，且當時天候良好，車況正常，柏油路面無障礙或其他缺陷，依其智
    識、能力並無不能注意之情事，竟疏未讓幹道直行車先行，即貿然左轉進入仁愛
    路，適有由未戴安全帽之丙○○所騎乘ＯＰＦ—四九八號重型機車，超載其子吳
    銘倫、吳冠賢二人，沿仁愛路由仁愛村往王公村方向行駛至巷口時，亦疏未注意
    減速慢行，作隨時停車之準備，因閃避不及而與乙○○駕駛之車輛發生碰撞，致
    丙○○受有腦震盪、胸部、腰部挫傷、左膝開放性傷口併血腫等傷害；詎乙○○
    於肇事後並未下車查看，亦未留下聯絡方式，僅由同車友人洪養彬下車要丙○○
    帶小孩去收驚後即離去，嗣為丙○○記下車牌報警而查獲。
二、案經丙○○訴由高雄縣警察局林園分局報請台灣高雄地方法院檢察署檢察官偵查
    起訴。
      理  由
一、訊據上訴人即被告乙○○固坦承於右揭時地駕車與告訴人丙○○所駕之重型機車
    發生碰撞，惟矢口否認有何過失傷害及肇事逃逸之犯行，辯稱：當天我駕車至仁
    愛路二一六巷與仁愛路交叉口時，係將車停於仁愛路二一六巷口，以等待告訴人
    先行通過，我的車頭並未超出巷口，是告訴人沿仁愛路斜行至該巷口，未減速、
    煞車，也沒有注意到我的車已停止於巷口，才撞到我車左側前輪葉子板及左前車
    門，我並沒有過失；且事故發生後，我和同車友人洪養彬、廖建發及龔基順均有
    下車查看，未發現告訴人有何傷勢才離去，我並沒有肇事逃逸云云。經查：
（一）、被告前揭過失傷害及肇事逃逸犯行，業經告訴人丙○○於警詢、偵查及原審
        法院訊問時指訴歷歷，並有高雄縣警察局林園分局道路交通事故調查報告表
        一紙、福安醫院九十年十一月十九日診斷證甲書一紙、高雄縣警察局林園分
        局九十一年九月三日林警交字第○九一○○一五七五四號函一紙、台灣省高
        屏澎區車輛行車事故鑑定委員會九十二年二月十九日高屏澎鑑字第九二○二
        四○號鑑定意見書一份、高雄縣林園鄉○○村○○路二一六巷與仁愛路交叉
        口照片三幀、被告車損照片二幀、標甲事故發生時告訴人機車車損位置之照
        片一幀（惟告訴人標示其機車之車損位置為右側車頭，與其於警詢時指訴其
        機車係左側車頭受損有異，衡以告訴人指訴其左腳因肇事而陷於二車間，及
        醫師診斷其左膝受有開放性傷口併血腫之傷害等情以觀，其機車應係左側車
        頭受損，始為正確，該照片上之標示應屬誤載）在卷可稽。
（二）、被告雖於原審審理中以其九十二年三月十七日刑事狀所附自行繪製之現場圖
        辯稱：事故發生時，其所駕車輛車頭並未超出仁愛路二一六巷口，係告訴人
        所駕駛之機車偏斜行駛，致撞擊其停靠於仁愛路二一六巷口之車輛左前輪葉
        子板及左前車門云云。然告訴人於警詢及原審法院訊問時均稱其係由仁愛村
        往王公村方向沿仁愛路靠右直行，並非欲轉入該路二一六巷內等語；而證人
        廖建發於原審法院訊問時亦證稱：「（當初告訴人的車是直直靠路邊騎過來
        ，還是斜向二一六巷騎過來？）是直直騎，緊靠路的右邊要往王公村的方向
        ，沒有偏斜」等語；參以被告九十一年八月二十六日刑事答辯狀所附自繪之
        現場圖亦標示告訴人係沿仁愛路直行，並未偏斜；況仁愛路中央劃有黃虛線
        分隔對向車道，有仁愛路與該路二一六巷交叉口附近街道照片二幀可稽，衡
        諸常情，告訴人當無甘冒逆向致與對向車流發生事故之風險，無端逆向行駛
        於對向車道，再向右偏斜駛入仁愛路二一六巷之可能，是以，被告前揭所辯
        實不足採信，告訴人係沿仁愛路往王公村方向靠右直行，並未偏斜一情，堪
        予認定。
（三）、被告又辯稱當時係停於仁愛路二一六巷口，車頭並未超出二一六巷口云云；
        證人洪養彬、廖建發、龔基順三人則稱：被告駕車至路口即停下來；證人廖
        建發更稱被告之車輛當時尚未出仁愛路云云。惟查：
    １、被告於偵查時自承：「車頭有出去巷口一點點，否則不會看到被害人之機車
        」（偵卷第六頁），已與其前開所辯矛盾。
    ２、告訴人係沿仁愛路往王公村方向靠右直行，而被告車輛撞擊位置為左前輪葉
        子板及左前車門，足徵告訴人與被告車輛撞擊時，被告車身已駛出二一六巷
        口甚多，否則告訴人實無從撞擊該處。
    ３、仁愛路二一六巷口雖有截角，惟該截角並不甲顯，此有該路段照片三幀可憑
        ；倘被告車輛未駛出仁愛路二一六巷口，則應無看見告訴人之可能；惟被告
        卻稱車輛停等時有看見四十公尺外之告訴人等語；而證人廖建發於原審法院
        訊問時亦證稱：「我坐在司機的後方：：：我有看見告訴人騎機車在七、八
        十公尺外，沒多久告訴人就撞上我們的車」等語；則被告所駛車輛若未超出
        仁愛路二一六巷口甚多，被告及後座之廖建發當無法看見距巷口尚有相當距
        離，沿仁愛路右側直行而來之告訴人，顯見被告及證人洪養彬、廖建發、龔
        基順稱當時車輛未駛出二一六巷口云云，洵無足採。
（四）、被告另辯稱告訴人當時並未受傷云云，惟查：告訴人的確受有腦震盪、胸部
        、腰部挫傷、左膝開放性傷口併血腫等傷害，此有福安醫院九十年十一月十
        九日診斷證甲書一紙可稽；證人洪養彬於原審法院訊問時，亦證稱告訴人腳
        有擦傷等語，核與告訴人前揭左膝傷勢及其於原審法院訊問時指訴：「當初
        我的左腳有夾到，但沒有夾死，還可以抽出來，我的腳真的有受傷，現在還
        有疤痕」等語相符；且觀諸被告車輛之車損照片，依其撞擊部分車體凹陷程
        度，可知當時撞擊之力量非小，衡諸常情，告訴人受有前揭傷害一情，應屬
        真實，證人廖建發證稱告訴人未受傷等語，應係迴護被告之詞，不足採信。
（五）、被告稱其於事故發生後，有下車查看及證人洪養彬、廖建發、龔基順於原審
        法院訊問時，亦證稱同車四人包含被告，均有下車查看云云，惟查，告訴人
        於警詢及原審法院訊問時均指稱僅有洪養彬下車要她帶小孩子去收驚等語，
        而被告於警詢時僅稱其友人洪養彬有要告訴人帶小孩子去收驚，未提及其本
        人及同車二名乘客亦有下車查看之情；雖證人廖建發於原審法院訊問時證述
        同車四人均有下車，依序為：洪養彬、廖建發、龔基順、被告，且四人均有
        問告訴人有無受傷，惟與被告於原審法院訊問時所供：「證人洪養彬、證人
        廖建發、證人龔基順同時先下車，我最後下車：：：當時洪有問告訴人有無
        受傷，其他人有沒有問我不知道，但我也有問：：：」等語，及證人龔基順
        稱僅被告及洪養彬有詢問告訴人是否受傷等語，俱不相符。且就被告係自何
        處下車乙節，被告供稱：「因為肇事後門卡住，我只好從駕駛座旁的助手席
        下車」；然證人廖建發卻稱：「洪拉摩托車手把，我拉機車後方，把告訴人
        機車拉開，黃才有辦法從駕駛座下來，因為被告與告訴人的車卡在一起，車
        門打不開」等語，互核相違；顯見被告所辯及證人洪養彬、廖建發、龔基順
        所陳，並非屬實，當時情形應以告訴人陳稱僅有洪養彬下車察看，並要其帶
        小孩去收驚等語為可採。則被告於肇事後既未報警或將告訴人送醫治療，亦
        未留下聯絡方式，業經告訴人及證人洪養彬、廖建發供証甲確，其有肇事後
        逃逸之犯行，應可認定。
二、按車輛行至無號誌之交岔路口，支線道車應暫停讓幹線道車先行，道路交通安全
    規則第一百零二條第一項第二款定有甲文。被告既領有駕駛執照，為被告於警詢
    時所自承，對於上開規定自不能諉為不知，且當時天候良好，車況正常，柏油路
    面無障礙或其他缺陷，依被告之智識、能力並無不能注意之情事，竟疏未讓幹道
    直行車先行，即貿然左轉進入仁愛路，因而肇致本件車禍事故，其駕駛行為顯有
    過失，至為灼然。而告訴人因本件車禍事故受有前揭傷害，與被告之過失駕駛行
    為亦有相當因果關係。而行經無號誌之交岔路口時，應減速慢行，作隨時停車之
    準備，又機器腳踏車在駕駛人後設有固定座位者，得附載一人，道路交通安全規
    則第九十三條第三款、第八十八條第一項第二款分別定有甲文，雖告訴人沿仁愛
    路行駛接近該路二一六巷口時，疏未注意減速慢行，作隨時停車之準備，且駕駛
    機車超載其子二人，致閃避不及而與被告車輛發生碰撞，而就本件事故之發生與
    有過失，惟告訴人之過失駕駛行為並無礙於被告所應負之過失傷害罪責之成立。
三、核被告所為，係犯刑法第一百八十五條之四之駕駛動力交通工具致人受傷逃逸罪
    、同法第二百八十四條第一項前段之過失傷害罪。被告所犯前開二罪間，犯意各
    別，行為互殊，應分論併罰。再者，福安醫院九十年十一月十九日診斷證甲書雖
    記載告訴人受有頭部外傷等情，惟告訴人於本件交通事故中並未跌倒，亦未撞及
    頭部，業據其於原審法院訊問時指訴甚甲，則公訴人認告訴人所受傷害包括頭部
    外傷一項，容有誤會。
四、原審據予論罪科刑，固非無見；惟按刑法第五十七條規定犯人犯罪後之態度及犯
    罪所生之損害，均為科刑時應審酌之情狀，本案被告犯後於本院審理時已與告訴
    人和解，賠償告訴人機車損壞及身體傷害共計新台幣四萬二千元，經告訴人表示
    不予追究願撤回告訴，有和解書及告訴人所具撤回告訴書各一件附卷可稽，原審
    法院就被告此犯後態度及減輕告訴人損害之情狀未及審酌，而以被告雖一時疏失
    肇生事故，但未與告訴人和解等情，衡處罪刑，尚有未洽；又依道路交通案件處
    理辦法第五條、第六條分別規定：地方法院及其分院應設交通法庭辦理交通案件
    。前條之交通法庭得為專庭或指定專人辦理，對外以交通法庭名義行之。本案屬
    交通案件，原審判決書未以交通法庭名義為之，亦有未合。被告上訴意旨否認犯
    罪，雖無理由，惟原判決既有上開可議之處，應由本院將原判決撤銷改判。爰審
    酌被告因一時疏失肇生事故，竟起意逃逸，置被害人於不顧，漠視他人生命安全
    ，告訴人所受傷害非巨，雙方已達成和解，賠償告訴人損害及告訴人表示願撤回
    本案告訴等一切情狀，量處如主文第二項所示之刑，並均諭知易科罰金之折算標
    準。又查被告未曾受有期徒刑以上刑之宣告，有卷內被告全國前案紀錄表可查，
    經此偵審程序及科刑判決之教訓，應知警惕諒無再犯之虞，本院認所犯二罪宣告
    之刑，均以暫不執行為適當，併諭知緩刑三年，以勵自新。
據上論結，應依刑事訴訟法第三百六十九條第一項前段、第三百六十四條、第二百九
十九條第一項前段，刑法第一百八十五條之四、第二百八十四條第一項前段，第四十
一條第一項前段、第七十四條第一款，罰金罰鍰提高標準條例第一條前段、第二條，
判決如主文。
本案經檢察官陳新慶到庭執行職務。
中    華    民    國      九十二      年      九      月     十   日
                              臺灣高等法院高雄分院刑事第七庭
                                  審判長法官  李春昌
                                        法官  黃憲文
                                        法官  莊飛宗
右正本證甲與原本無異。
過失傷害部分如不服本判決應於收受本判決後十日內向本院提出上訴書狀，其未述
上訴理由者，並得於提起上訴後十日內向本院補提理由書狀（均須按他造當事人之人
數附繕本)「切勿逕送上級法院」。
其餘部分不得上訴。
                                      書記官  張宗芳
中    華    民    國      九十二      年      九      月     十   日
附錄本案論罪科刑法條：
刑法第二百八十四條第一項：
因過失傷害人者，處六月以下有期徒刑、拘役或五百元以下罰金。致重傷者，處一年
以下有期徒刑、拘役或五百元以下罰金。
刑法第一百八十五條之四
駕駛動力交通工具肇事，致人死傷而逃逸者，處六月以上五年以下有期徒刑。


司法院資訊處製作；財團法人民間司法改革基金會備份。
